臺灣嘉義地方法院刑事判決　　　　　　　　　　　　九十三年度簡上字第二六一號
　　上　訴　人　甲○○
　　即　被　告
右列上訴人因傷害等案件，不服本院朴子簡易庭中華民國九十三年十月十一日九十三
年度朴簡字第一三四號第一審判決（聲請簡易判決處刑書案號：臺灣嘉義地方法院檢
察署九十三年度偵字第五０九九號），提起上訴，本院合議庭自為第一審判決如左：
    主  文
原判決關於甲○○部分撤銷。
甲○○無罪。
    理  由
一、公訴意旨略以：上訴人即被告甲○○於民國九十三年七月三十日二十時四十分許
    ，在其位於嘉義縣民雄鄉青埔一鄰五號現住處內，因何昆錫向其索討債務不成，
    毀損其物品，兩人發生衝突進而互毆，甲○○以嘴巴咬傷何昆錫右臉頰並以徒手
    毆打何昆錫身體，致何昆錫受有右臉頰皮膚缺損傷約一乘一公分、左膝及右手肘
    挫傷血腫等傷害，因認上訴人甲○○涉有刑法第二百七十七條第一項之普通傷害
    罪嫌云云。
二、按犯罪事實應依證據認定之，無證據不得推定其犯罪事實，又不能證明被告犯罪
    者，應諭知無罪之判決，刑事訴訟法第一百五十四條第一項、第三百零一條第一
    項分別定有明文。又刑事訴訟法上所謂認定犯罪事實之證據，係指足以認定被告
    確有犯罪行為之積極證據而言（最高法院二十九年上字第三一○五號判例參照）
    。經查：
（一）公訴人認上訴人有普通傷害犯行，無非以右開事實，業據告訴人何昆錫指訴綦
      詳，並有證明診斷書一紙附卷足憑，為其論據。
（二）訊據上訴人甲○○固坦承與告訴人何昆錫因債務問題，發生衝突而咬何昆錫臉
      頰等情不諱，惟堅詞否認有何傷害犯行，辯稱：伊是因為何昆錫把伊壓在地上
      並用手肘壓伊的脖子，導致伊幾乎不能呼吸，才咬他臉頰一下讓他放手，是正
      當防衛，而何昆錫左膝及右手之挫傷是因為他把伊壓在地上，他自己摩擦造成
      的，不是伊造成的等語。
（三）經查：
    １、上訴人甲○○與告訴人何昆錫於上揭時、地因債務問題發生口角及肢體衝突
        ，何昆錫因此受有右臉頰皮膚缺損傷約一乘一公分、左膝及右手肘挫傷血腫
        等傷害，此有嘉義基督教醫院診斷證明書一紙附卷可稽（詳見警卷第七頁）
        ，且經告訴人何昆錫指述屬實（詳見警卷第二頁、本院九十三年十二月二十
        八日審判筆錄），復為上訴人甲○○所不爭執，堪認為真正。
    ２、是以上訴人甲○○確與告訴人何昆錫於右揭時地發生口角爭執及肢體衝突，
        本件應審酌告訴人何昆錫之傷害是否為上訴人甲○○所造成？如確有傷害行
        為，有無刑法第二十三條正當防衛規定之適用？
  （１）告訴人何昆錫之傷害是否為上訴人甲○○所造成：
      告訴人之右臉頰皮膚缺損約一乘一公分係上訴人所咬傷，此據上訴人自承在
        卷，核與告訴人指述情節相符（均詳見本院九十三年十二月二十八日審判筆
        錄），並有上開診斷證明書一紙可資佐證，足堪認定。
      另告訴人自警訊伊始，即僅指稱上訴人咬傷其臉頰，並未指稱上訴人傷害其
        左膝及右手肘致挫傷血腫（詳見警卷第二頁），且該部分傷害據上訴人所稱
        ，係告訴人將其壓制在地時自行磨擦成傷，並非其所造成，參以當時係夏天
        ，告訴人所著為短褲、短袖上衣，告訴人亦自承有將上訴人壓制在地，於上
        訴人掙扎扭動之情狀下，告訴人於左膝、右肘等關節處與地面摩擦產生挫傷
        ，當可想見，是告訴人該部份傷害並非上訴人所造成，至為明確。
  （２）上訴人咬傷告訴人之行為，是否係正當防衛：按對於現在不法之侵害，而出
        於防衛自己或他人權利之行為，不罰；但防衛行為過當者，得減輕或免除其
        刑，刑法第二十三條定有明文。告訴人雖指稱：上訴人在雙方一開始扭打、
        肢體靠在一起時就咬伊云云，然告訴人其後亦自承：當時伊壓著上訴人，因
        感覺臉部很痛，伊才放手等情綦詳（詳見本院九十三年十二月二十八日審判
        筆錄），觀之上訴人與告訴人之傷勢，上訴人所受者為：「右眼周圍挫裂傷
        、左第一手指及背部挫擦傷、疑左第一指骨骨折、右第九及第十肋骨骨折」
        、告訴人所受者為：「右臉頰皮膚缺損傷約一乘一公分」，此有診斷證明書
        二紙附於警卷可稽，上訴人之傷勢為多處骨折，甚為嚴重，而告訴人所受者
        僅臉部皮膚缺損，並無其他傷害，至為輕微；且查告訴人身高約一百七十四
        公分，上訴人僅約一百五十公分，業據本院當庭質之無誤，兩人身高相差懸
        殊，依常理判斷，在兩人均為站姿之情形下，上訴人欲以口咬告訴人之臉頰
        ，距離甚遠，告訴人所稱雙方一開始扭打時，上訴人就咬傷伊一情，當無可
        能；又當時上訴人已受有多處骨折傷害，身材壯碩之告訴人將之壓制在地，
        必使上訴人呼吸困難，此屬現在不法之侵害，上訴人因此掙扎、並口咬告訴
        人之臉頰，導致告訴人受有臉頰皮膚缺損，面積僅約一平方公分，衡諸上訴
        人實施侵害之方法、輕重與情勢，其所為客觀上乃出於排除侵害之正當防衛
        行為，並未超越必要之程度。
（四）綜上所述，告訴人何昆錫不法侵害上訴人甲○○之身體，上訴人甲○○出於防
      衛之意思而咬傷告訴人，致其受有輕微之臉部傷害，自屬合法之正當防衛，因
      其行為不罰，自應為上訴人甲○○無罪判決之諭知。原審論罪科刑，尚有未洽
      ，上訴人甲○○之上訴為有理由，爰依法撤銷原判決關於甲○○部分，並自為
      第一審之判決而為上訴人甲○○無罪之諭知。
據上論斷，應依刑事訴訟法第四百五十五條之一第一項、第三項、第三百六十四條、
第三百六十九條第一項前段、第三百零一條，判決如主文。
本案經檢察官柯文綾到庭執行職務
中      華      民      國    九十三   年     十二      月     三十     日
                              臺灣嘉義地方法院刑事第二庭
                                  審判長法  官  夏  金郎
                                        法  官  盧  鳳  田
                                        法  官  陳  俞  婷
右正本證明與原本無異。
如不服本判決，應於判決送達後十日內向本院提出上訴狀( 應附繕本 )。告訴人或被
害人如對於本判決不服者，應具備理由請求檢察官上訴，其上訴期間之計算係以檢察
官收受判決正本之日期為準。
中      華      民      國    九十三   年     十二      月     三十     日
                                        書記官  蕭  琪  男
告訴人或被害人如不服本判決，應具備理由，請求檢察官於上訴期間內上訴。
